【裁判字號】    98,勞訴,90
【裁判日期】    980930
【裁判案由】    確認僱傭關係存在等
【裁判全文】
臺灣板橋地方法院民事判決              98年度勞訴字第90號
原      告  乙○○
                        3樓
訴訟代理人  佘遠霆律師
被      告  享奎企業股份有限公司
法定代理人  丙○○
訴訟代理人  甲○○
上列當事人間請求確認僱傭關係存在等事件，經本院於民國98年
9 月28日言詞辯論終結，判決如下：
    主    文
原告之訴及假執行之聲請均駁回。
訴訟費用由原告負擔。
    事實及理由
壹、程序事項：
    按確認法律關係成立或不成立之訴，非原告有即受確認判決
    之法律上利益者，不得提起之；而所謂有即受確認判決之法
    律上利益，係指法律關係之存在與否不明確，致當事人在私
    法上之地位有受侵害之危險，而此危險得以對於他造之確認
    判決除去」最高法院52年度台上字第1240號判例可資參照。
    查兩造就僱傭關係之存否既有爭執，則原告私法上之受僱人
    地位乃有受侵害之危險，而此項危險得由原告提起確認判決
    除去之，故原告即有受確認判決之法律上利益，參酌上開說
    明，原告自得依據民事訴訟法第247 條第1 項前段之規定，
    提起本件確認之訴。
貳、實體事項：
一、原告起訴主張：
  (一)原告於民國96年4 月30日起受僱於被告公司，嗣於98年3 月
    6 日預計生產，然被告公司卻於同年2 月3 日脅迫原告簽署
    自願離職書，並僅以當月薪資作為補償，已剝奪原告申請產
    假之權利，且未依法給付預告期間之工資、資遣費並開立非
    自願離職證明書等情。
  (二)原告於98年3 月6 日甫將生產，依勞動基準法等相關規定，
    原告得依法申請產假並請求給付停工期間之工資，而停工期
    間的工資達8 星期，遠高於被告所給予一個月的薪資補償，
    是原告於甫將生產之際，卻不申請產假，反提出自願離職，
    實與常情有違，足認原告並非出於自由意願下簽署自願離職
    書。另以原告於96年4 月即到被告公司任職，至遭脅迫簽署
    自願離職書止，如以被告依法資遣原告並依勞動基準法第16
    、17條之規定計算，亦應給付原告75天之薪資金額，更足以
    證明被告逼迫原告簽署自願離職書而免除前揭費用之給付。
  (三)又原告因被告逼迫離職下，當日受到驚嚇而住院安胎，亦足
    認原告被脅迫外，其因此造成原告身體受有損害、精神上受
    有極大痛苦，被告依據民法第184 條、第195 條第1 項亦應
    負損害賠償責任醫療費用新臺幣（下同）2,500 元、慰撫金
    50,000元。
  (四)是以，爰依僱傭契約及民法第184 條、第195 條第1 項侵權
    行為之法律關係提起本件訴訟，並聲明：確認原告與被告
    公司間之僱傭關係存在；被告應自98年3 月1 日起至原告
    復職之日止，按月給付原告18,600元，第一次應給付日期為
    98 年3月31日，及自各期應給付日之翌日即次月一日起至清
    償日止，按年息5 ％計算之利息；被告應給付原告52,500
    ，及自起訴狀繕本送達被告之翌日起至清償日止，按年息5
    ％計算之利息；第二、三項之聲明，願供擔保請准宣告假
    執行。
二、被告則以原告係自願離職，兩造間之僱傭契約即已終止，況
    被告並未脅迫原告離職，且亦不同意離職員工追加索討任何
    費用，所以原告主張僱傭契約繼續存在，應不足取。再者，
    原告住院亦不足證明與離職有關，且該診斷書已載明「法律
    訴訟無效」之字樣，不得為證據方法等語置辯，並聲明如主
    文第1 項所示。
三、兩造所不爭執之事實：
  (一)原告於96年4 月30日起受僱於被告公司，嗣於98年2 月3 日
    簽署自願離職書。
  (二)原告於98年2 月5 日於被告公司辦理退保時，其投保薪資為
    17,280元。
  (三)本件之勞資爭議，曾經臺北縣勞資關係協進會處理勞資爭議
    協調，然協調未成立。
四、本件爭點厥為原告簽立自願離職書是否確係遭被告脅迫所為
    ？茲分述如下：
  (一)按當事人主張有利於己之事實者，就其事實有舉證之責任。
    但法律另有規定，或依其情形顯失公平者，不在此限，民事
    訴訟法第277 條定有明文。原告既主張自願離職書之簽立，
    係遭被告脅迫所為，則此有利於原告之事實，參酌上開說明
    ，自應由原告負舉證責任。
  (二)查勞工自願辦理離職之原因甚多，諸如家庭、健康、興趣及
    其他個人生涯規劃等，審酌原告之勞工保險被保險人之投保
    資料，自89年6 月13日起受僱於訴外人申越企業股份有限公
    司至98年2 月5 日從被告公司辦理退保止，原告曾先後受僱
    於七家公司以觀（見本院98年度重勞調字第28號卷第9 頁）
    ，原告並非初任職場，且政府對於勞工之權益宣導甚多，原
    告對於勞工之自身權益應有所知悉，若果被告確實有脅迫離
    職，原告應能提出相當之證據證明之，然原告迄今並未提出
    任何積極證據證明。又參酌原告主張產假、資遣費之金額高
    於原告領得之薪資等情縱然屬實，然此並無法逕認原告確實
    遭被告脅迫下始簽立自願離職書。是以，原告前揭主張並不
    足取。
  (三)次按民法第184 條所規定之侵權行為類型，均適用於自然人
    之侵權行為，被告為法人自無適用之餘地。且所謂相當因果
    關係，係以行為人之行為所造成的客觀存在事實為觀察，依
    吾人智識經驗判斷，通常均有發生同樣損害結果之可能者，
    該行為人之行為，即與損害間有因果關係。準此，倘被害人
    之身體狀況，加上外來之加害行為，在通常情況下即會發生
    該當結果時，仍應認加害行為與損害間有相當因果關係存在
    ，有最高法院95年度台上字第449 號裁判可資參酌。
  (四)查原告主張受被告公司之脅迫致須住院安胎，構成民法第18
    4 條侵權行為，然原告迄今並無法證明被告公司確實有對原
    告施以任何之脅迫行為，且被告公司係一法人，參酌上開說
    明，被告公司之行為，亦與民法第184 條之構成要件顯不該
    當。另原告住院安胎之原因甚多，原告既然無法舉證證明被
    告有何不法之行為，故亦難推論出與被告公司之行為有何相
    當因果關係，原告此部分之主張，亦不足取。
五、綜上所述，原告迄今並無法舉證證明其自願離職，係因被告
    之脅迫行為所致，則原告爰依僱傭契約、勞動基準法第16、
    17條及民法侵權行為之法律關係提起本件訴訟，並請求：
    確認原告與被告公司間之僱傭關係存在；被告應自98年3
    月1 日起至原告復職之日止，按月給付原告18,600元，第一
    次應給付日期為98年3 月31日，及自各期應給付日之翌日即
    次月一日起至清償日止，按年息5 ％計算之利息；被告應
    給付原告52,500，及自起訴狀繕本送達被告之翌日起至清償
     日止，按年息5 ％計算之利息，為無理由，應予駁回。
六、原告之訴既經駁回，則其假執行之聲請，亦失所附麗，應一
    併駁回。
七、訴訟費用負擔之依據：民事訴訟法第78條。
中    華    民    國    98    年    9     月    30    日
                  勞工法庭  法  官  吳振富
以上正本係照原本作成
如對本判決上訴，須於判決送達後20日內向本院提出上訴狀
中    華    民    國    98    年    9     月    30    日
                            書記官  李宏明


司法院資訊處製作；財團法人民間司法改革基金會備份。
